【裁判字號】    92,交聲,206
【裁判日期】    920912
【裁判案由】    違反道路交通管理處罰條例聲明異議
【裁判全文】
臺灣桃園地方法院交通事件裁定                      九十二年交聲字第二○六號
    原處分機關  交通部公路總局新竹區監理所中壢監理站
    異  議  人
    即受處分人  臺灣山葉機車工業股份有限公司
    法定代理人  謝文郁
右列受處分人因違反道路交通管理處罰條例案件，對於交通部公路總局新竹區監理所
中壢監理站九十二年五月十六日所為之裁決（壢監裁字第裁五三－ＤＩＡ七五一八二
二號），聲明異議，本院裁定如左：
    主  文
異議駁回。
    理  由
一、聲明異議意旨略以：異議人臺灣山葉機車工業股份有限公司（下稱山葉公司）係
    機車製造、研發機構，因業務需要申請領用試車牌，依道路交通安全規則之規定
    對機器腳踏車試車牌除僅規定不得載運客貨收費營業、應在指定路線或區域內行
    駛、費用繳交及請領繳還牌照之規定外，對於懸掛之車輛對象並無限定，換言之
    ，依罪刑法定原則，既然交通安全規則或其他任何處罰條例均無規範或限定試車
    牌懸掛對象，所以依法申請並繳交費用後之試車牌號應可懸掛於任何機器腳踏車
    ，且一般汽、機車製造廠對其自己所設計、銷產之汽、機車進行測試或對他廠牌
    之車輛進行研究，需將車輛行駛於一般道路作測試，試車牌即是供汽、機車製造
    廠針對不特定車輛執行業務之用，此亦為汽、機車試車牌未限定懸掛車輛之原意
    並課以遠比一般汽、機車牌照更高之稅費之理由，異議人申請領用機器腳踏車試
    車牌之業務用途有三：一、新機種之開發測試；二、他廠牌照車之比較評價；三
    、市售車之問題調查，為進行該等業務，在工廠外一般道路測試行駛時均可懸掛
    試車牌，民國九十二年四月十七日下午五十分許，異議人之車體實驗人員林憲松
    為執行測試車輛之市場抱怨（指車輛銷售在外，消售者反應某型車輛有問題，所
    為之測試），並將「試六○一二八號」車牌懸掛於原領牌號ＦＥ三－九四八號之
    重型機車上，於桃園縣中壢市○○路、新榮路口為桃園縣政府警察局交通隊當場
    查獲攔檢舉發違反道路交通管理處罰條例第十二條第一項第五款之「牌照借供他
    車使用」，然依上所述，試六五一二八號車牌懸掛於ＦＥ三－九四八號機車並未
    超出試車牌行駛使用範圍，原處分機關逕依舉發機關之舉發即予裁處異議人罰鍰
    ，尚難甘服，為此聲明異議等語。
二、按汽車有牌照借供他車使用或使用他車牌行駛之情形者，處汽車所有人新臺幣（
    下同）三千六百元以上一萬零八百元以下罰鍰，並禁止其行駛、吊銷其牌照，道
    路交通管理處罰條例第十二條第一項第五款、第二項定有明文。又汽車運輸、買
    賣、製造、修理業、汽車研究機構，因業務需要試行汽車時，得向公路監理機關
    申領試車牌照憑用，但應（一）不得載運客貨收費營業（二）應在指定路線或區
    域內行駛（三）按季或按年領用，期滿仍需續用時，應於期滿十日內向原發照機
    關換領新照（四）請領試車牌照時，應按規定費率繳納押牌費、租牌費（五）試
    車牌照領用期滿或不予繼續使用時，應將所領牌照繳還原發照機關；前項試車牌
    照屬於機器腳踏車使用者，限由機器腳踏車製造業及研究機構申領，並須遵守前
    項各款規定，道路交通安全規則第二十條第一項、第二項亦設有明文。
三、查異議人之車體實驗人員林憲松於舉發時、地，駕駛懸掛「試六○一二八」號車
    牌於原領牌號ＦＥ三－九四八號之重型機車上為警舉發之事實，為異議人所不爭
    執，有前開舉發通知單影本可證，堪認屬實。經本院查詢車號「ＦＥ三－九四八
    號」之車籍資料，該車籍之車主姓名即為「林憲松」，出廠年月係二０００年九
    月（即八十九年九月），該機車出廠迄本件舉發時間（九十二年四月十七日）已
    逾二年半，此亦有公路監理電子閘門－車號查詢重型機車車籍資料乙紙附卷可稽
    。異議人雖辯稱：試車牌並未限定掛在何車，且道路交通安全規則第二十條只規
    定申請試車牌之要件，向監理機關申請試車牌時，申請登記書並不須填寫車別、
    廠牌、年份、引擎號碼等，其公司之車體實驗人員林憲松為警舉發時是在測試車
    輛之市場抱怨，其於原領「ＦＥ三－九四八號」之機車車身上改懸掛「試六五一
    二八號」試車牌，與道路交通管理處罰條例第十二條第一項第五款規定之「牌照
    借供他車使用」之處罰要件不符云云。惟按汽車牌照為「行車之許可憑證」，由
    汽車所有人向公路監理機關申請登記，經清繳其所有違反公路法與道路交通管理
    處罰條例之罰鍰及未繳納之汽車燃料使用費並檢驗合格後發給之，此觀之道路交
    通管理處罰條例第八條前段之規定甚明。是已經申領核發汽車牌照（號牌）之車
    輛，應依規定懸掛其原申領之牌照（號牌）始得行駛於道路上，否則無異於無照
    行駛；而任何已申領得汽車牌照者，亦不得將牌照借供他車使用（蓋此舉無異便
    利他車無照行駛），此為道路交通管理處罰條例第十二條第一項第五款規定之處
    罰立法意旨，俾使汽車監理機關得以正確管理行駛於道路上之車輛，以維交通安
    全。本件相關交通法規雖未明文規定試車牌限掛於何車輛，惟揆諸前述立法意旨
    ，異議人所請領之試車牌照應僅可懸掛於「與其業務或研究有關」之「未領用牌
    照之車輛」（財政部六十九年二月九日（六九）臺財稅第三一二七六號函參照）
    ，若於已領有牌照之車輛再恣意懸掛其他車牌（包括試車牌），非但於交通安全
    有所影響，且對於監理機關執行監理業務之正確性亦生妨害，實有所不當，是異
    議人前開所辯，尚無足採。從而，原處分據以援引上開規定，對異議人裁處罰鍰
    三千六百元，並吊銷其牌照，並無不當。本件異議為無理由，應予駁回。
據上論斷，應依道路交通管理處罰條例第八十七條第二項、道路交通案件處理辦法第
十九條，裁定如主文。
中      華      民      國    九十二    年      九      月    十二      日
                                        臺灣桃園地方法院交通法庭
                                                  法  官  林曉芳
右正本證明與原本無異。
如不服本裁定，應於裁定送達後五日內向本院提出抗告狀。
                                                  書記官  賴朱梅
中      華      民      國    九十二    年      九      月    十二      日


司法院資訊處製作；財團法人民間司法改革基金會備份。
